臺灣花蓮地方法院刑事判決　　　　　　 99年度交易字第150號
公　訴　人　臺灣花蓮地方法院檢察署檢察官
被　　　告　陳偉
上列被告因過失傷害案件，經檢察官提起公訴（99年度偵字第43
86號），被告於準備程序中就被訴事實為有罪之陳述，經本院合
議庭裁定改依簡式程序審理，判決如下：
    主  文
陳偉犯過失傷害罪，處有期徒刑貳月，如易科罰金，以新臺幣壹
仟元折算壹日。
    事  實
一、陳偉於民國98年12月19日13時3分許，駕駛車牌號碼Q7-5148
    號自小客車，沿花蓮縣花蓮市○○街由北往南方向行駛，途
    經該街 188號前時，原應注意車輛行經劃有分向雙黃線路段
    不得迴轉，而當時天候陰，日間自然光線，柏油地面乾燥無
    缺陷，無障礙物，視距良好，並無不能注意之情事，竟疏於
    注意貿然於雙黃線道路上迴轉，欲穿越對向側車道進入位於
    左側之百貨公司停車場，適有陳儀賸騎乘車牌號碼 712-ELN
    號重型機車，搭載江怡樺沿同路由北往南行駛，見陳偉突然
    迴轉而閃避不及，陳偉所駕駛之上開車輛左前方遂與陳儀賸
    所騎乘之機車右後側發生碰撞，致陳儀賸與江宜樺人車倒地
    ，江怡樺因此受有右踝骨折之傷害（至陳儀賸受有傷害部分
    ，未據告訴）。陳偉於事故發生後，在未有偵查犯罪職權之
    公務員發覺前，於警員到達現場時承認為肇事人，對於未發
    覺之犯罪自首而接受裁判。
二、案經江怡樺訴由花蓮縣警察局花蓮分局報告臺灣花蓮地方法
    院檢察署檢察官偵查起訴。
    理  由
一、本件係經被告陳偉於準備程序當庭表示認罪，而經本院裁定
    以簡式審判程序加以審理，則依據刑事訴訟法第273條之2、
    同法第159條第2項之規定，不適用傳聞法則有關限制證據能
    力之相關規定，合先敘明。
二、上揭犯罪事實，業據被告於本院審理時坦承不諱（見本院卷
    第41頁），核與告訴人江宜樺於警詢及偵訊時之指訴、證人
    陳儀賸於警詢及偵訊時之證述情節大致相符（見99年度他字
    第517號偵卷，下稱偵一卷，第16-21頁；99年度偵字第4386
    號卷，下稱偵二卷，第7-8、22-23頁），另有財團法人佛教
    慈濟綜合醫院診斷證明書、財團法人佛教慈濟醫院100年1月
    11日慈醫文字第1000000096號函附病情說明書各1份、道路
    交通事故現場圖、道路交通事故調查報告表(一)、(二)及道
    路交通事故照片 8張等附卷可憑（見偵一卷第4、23-29頁，
    本院卷第 31-32頁），是被告駕駛上開車輛與陳儀賸所騎乘
    之重型機車發生碰撞，告訴人因而倒地受有傷害等情應堪認
    定。
三、按分向限制線，用以劃分路面成雙向車道，禁止車輛跨越行
    駛，並不得迴轉，而汽車迴車時，應依下列規定：二、在設
    有禁止迴車標誌或劃有分向限制線、禁止超車線、禁止變換
    車道線之路段，不得迴車，道路交通標誌標線號誌設置規則
    第165條第1項及交通安全規則第106條第2款定有明文，被告
    為汽車駕駛人，自應注意上揭規定。而當時情形天候陰，日
    間自然光線，柏油路面乾燥無缺陷，無障礙物，視距良好一
    節，有道路交通事故調查報告表(一)及道路交通事故照片附
    卷可證（見警卷第偵一卷第 24、26-29頁），被告應無不能
    注意之情事，竟疏未注意於此而貿然迴轉，以致與證人陳儀
    賸所騎乘之機車發生碰撞肇事，造成告訴人受有傷害，其有
    過失甚明。又本件車禍事故經送請鑑定結果，認被告駕駛自
    用小客車由車道外側跨越中心分向限制線違規迴轉時，未注
    意左後方來車之安全距離，且未讓行進中之車輛優先通行，
    為肇事原因，證人陳儀賸駕駛重型機車無肇事原因，有臺灣
    省花東區車輛行車事故鑑定委員會99年11月 5日花東鑑字第
    0996101678號函附鑑定意見書1份在卷足考（見偵二卷第27-
    29頁），就被告之肇事責任亦為相同之認定。又被告之過失
    行為與告訴人之傷害結果間，具有相當因果關係，足認被告
    之自白與事實相符，本件事證明確，被告之犯行堪予認定。
四、核被告所為，係犯刑法第284條第1項前段之過失傷害罪。雖
    告訴代理人稱被告所為，使告訴人嗣因下背痛陸續就診，並
    經醫師診斷出罹患僵直性脊椎炎，醫師並告知可申請重大傷
    病卡，因而已達到重傷害之程度等語，然經本院函查財團法
    人佛教慈濟綜合醫院，經該院為告訴人診治之骨科醫師及風
    濕免疫科醫師分別表示：「病人之傷害為右腳踝部骨折，病
    人於急診治療後，後續在本院骨科門診接受治療，包括傷口
    照護及石膏固定。柺杖助行約需3個月，復原共需時6個月。
    依受傷部位 X光判斷，復原狀況應為良好，幾可達正常恢復
    ，唯天氣變化造成酸痛的情形在所難免。目前病患並無因本
    傷害而仍在本院回診。下背痛之病況應和車禍沒有關係」、
    「1.（病患於）風濕免疫科就診，所罹患之病名為『僵直性
    脊椎炎』。2.造成上揭『僵直性脊椎炎』之原因多係體質因
    素與免疫機轉，與981219車禍應無因果關係。3.依病患陳述
    右下背部疼痛、兩肩、右肘及右踝有疼痛現象。4.僵直性脊
    椎炎係免疫性疾病，病情隨時間而演變。本病例是否復原目
    前難以推斷。5.上揭疾病非中央健保局所公告之重大傷病。
    6.病人因下背痛，於99年 5月24日至本院骨科門診，自99年
    10月11日起至風濕免疫科就診。」等語，有該院100年1月11
    日慈醫文字第1000000096號函附病情說明書、100年 3月9日
    慈醫文字第1000000546號函附病情說明書及病歷資料各 1份
    附卷可考（見本院卷第31-32、58、59背面-66頁），是本院
    無從依卷內證據認定告訴人所罹患之僵直性脊椎炎與本件車
    禍有相當因果關係，且已達於身體或健康有重大不治或難治
    之重傷害程度情事，而對被告為不利之認定，附此敘明。
五、被告於事故發生後，在未有偵查犯罪職權之公務員發覺前，
    在警員到達現場時承認為肇事人乙節，有花蓮縣警察局道路
    交通事故肇事人自首情形紀錄表1紙附卷可憑（見本院卷第3
    2 頁），是被告對於未發覺之犯罪自首而接受裁判，爰依刑
    法第62條前段規定減輕其刑。爰審酌被告高中畢業之智識程
    度，為本件車禍事故發生之原因，告訴人所受之傷害程度，
    及被告坦承犯行，態度尚佳，惟未能與告訴人達成和解等一
    切情狀，量處如主文所示之刑，並諭知易科罰金之折算標準
    。
據上論斷，應依刑事訴訟法第273條之1第 1項、第299條第1項前
段，刑法第284條第1項前段、第 62條前段、第41條第1項前段，
刑法施行法第1條之1第1項、第2項前段，判決如主文。
本案經檢察官林英正到庭執行職務。
中    華    民    國   100    年    3     月    31    日
                  刑事第三庭    法  官  吳育汝
以上正本證明與原本無異。
如不服本判決應於收受送達後10日內向本院提出上訴書狀，並應
敘述具體理由。其未敘述上訴理由者，應於上訴期間屆滿後20日
內向本院補提理由書(均須按他造當事人之人數附繕本)「切勿逕
送上級法院」。告訴人或被害人如對於本判決不服者，應具備理
由請求檢察官上訴，其上訴期間之計算係以檢察官收受判決正本
之日期為準。
中    華    民    國   100    年    3     月    31    日
                                書記官
附錄論罪科刑法條：
刑法第284條第1項：
因過失傷害人者，處6月以下有期徒刑、拘役或5百元以下罰金，
致重傷者，處1年以下有期徒刑、拘役或5百元以下罰金。